臺灣高等法院臺中分院刑事附帶民事訴訟判決　100年度附民上字第111號
上　訴　人　財團法人聯合信用卡處理中心
法定代理人　王榮周
訴訟代理人　劉淑琴律師
被　上訴人　王明鴻
　　　　　　張允謙
上列上訴人因被上訴人詐欺案件，提起附帶民事訴訟請求損害賠
償上訴事件，不服臺灣臺中地方法院中華民國100年3月25日第一
審判決（99年度附民字第224號），提起上訴，本院判決如下：
    主  文
上訴駁回。
    事  實
甲、上訴人方面：
一、聲明：求為判決(一)原判決廢棄；(二)被上訴人應連帶給付上訴
    人新台幣（下同）34,444,016元，及自起訴狀繕本送達翌日
    起至清償日止，按年利率百分之5計算之利息；(三)願供擔保
    請准宣告假執行。
二、陳述：詳如附件刑事附帶民事上訴狀之記載。
乙、被上訴人方面：
    被上訴人未提出書狀，亦未作何陳述。
    理  由
一、按因犯罪而受損害之人，於刑事訴訟程序固得附帶提起民事
    訴訟，對於被告請求回復其損害，但其提起該項訴訟，須限
    於起訴之犯罪事實侵害個人私權致生損害者，始得為之，否
    則縱令得依其他事由，提起民事訴訟，亦不得於刑事訴訟程
    序附帶為此請求。故提起附帶民事訴訟之請求範圍，限於因
    犯罪所生之損害（最高法院60年度台上字第633號判例、80
    年台抗字第377號裁判意旨參照）。亦即非犯罪之被害人或
    非犯罪所生之損害，如提起刑事附帶民事訴訟請求賠償，其
    訴為不合法至明。又按法院認為原告之訴不合法者，應以判
    決駁回之，刑事訴訟法第502條第1項亦定有明文。
二、查本件被上訴人因詐欺案件，經上訴人提起附帶民事訴訟，
    請求被上訴人連帶給付原告34,444,016元，然被上訴人詐欺
    之對象為本院100年度上易字第693號判決附表一所示會員，
    並非上訴人。上訴人雖主張：被上訴人明知車之潔公司之財
    務狀況已無法繼續履行對會員之汽車美容服務，仍繼續持信
    用卡簽帳單向上訴人請款，致上訴人陷於錯誤，繼續墊付信
    用卡帳款予車之潔公司，而遭持卡人就車之潔公司服務未履
    行部分對上訴人請求退款之損害，而認上訴人為被上訴人詐
    欺犯行之直接被害人，且縱非直接被害人，亦為詐欺犯行之
    間接被害人等語。惟查，上訴人既自承係因持卡人就車之潔
    公司服務未履行部分對上訴人請求退款而遭受損害，且自承
    所受損害乃「民眾簽刷信用卡繳費後，無法繼續使用車之潔
    公司之服務，因而透過發卡銀行向上訴人辦理信用卡扣款手
    續，致上訴人受有損害」，是上訴人縱使受有損害，亦非被
    上訴人詐欺行為之直接或間接被害人，而係因其與發卡銀行
    間契約關係，始承擔損失，上訴人並非被上訴人施用詐術之
    對象，其嗣後同意持卡人透過發卡銀行辦理信用卡扣款手續
    ，亦無陷於錯誤可言，是上訴人既非因被上訴人所為本件詐
    欺犯行而受損害之人，自無從依上開規定提起刑事附帶民事
    訴訟，上訴人於該刑事訴訟對被上訴人提起附帶民事訴訟，
    即非適格之當事人，揆諸前揭說明，其提起本件附帶民事訴
    訟法，自應予駁回。原審因而以上訴人起訴不合法而駁回上
    訴人在第一審之訴及其假執行之聲請，經核並無不合，上訴
    人猶執陳詞上訴指摘原判決不當，求為判決如訴之聲明，為
    無理由，應予駁回。
據上論斷，應依刑事訴訟法第490條前段、第368條，判決如主文
。
中    華    民    國   100    年    8     月    30    日
            刑事第五庭  審判長法  官  趙  春  碧
                              法  官  賴  恭  利
                              法  官  卓  進  仕
以上正本證明與原本無異。
如不服本判決應於收受送達後10日內向本院提出上訴書狀，其未
敘述上訴理由者，並得於提起上訴後10日內向本院補提理由書狀
（均須按他造當事人之人數附繕本）「切勿逕送上級法院」。
                              書記官  郭  振  祥
中    華    民    國   100    年    8     月    30    日